【裁判字號】    98,抗,295
【裁判日期】    981221
【裁判案由】    本票裁定
【裁判全文】
臺灣板橋地方法院民事裁定               98年度抗字第295號
抗  告  人  山鼎建設有限公司
法定代理人  甲○○○
代  理  人  陳傳中律師
相  對  人  比爾蓋茲大樓管理委員會
法定代理人  乙○○
上列抗告人因與相對人間本票裁定事件，對於中華民國98年11月
24日本院98年度司票字第6969號裁定提起抗告，本院裁定如下：
    主  文
抗告駁回。
抗告程序費用新臺幣壹仟元由抗告人負擔。
    理  由
一、按執票人向本票發票人行使追索權時，得聲請法院裁定後強
    制執行，票據法第123 條定有明文。又本票執票人依上開法
    條之規定，此項聲請之裁定及抗告法院之裁定，僅依非訟案
    件程序，以審查強制執行許可與否，並無確定實體上法律關
    係存否之效力，如發票人就票據債務之存否有爭執時，應由
    發票人提起確認之訴，以資解決（最高法院56年台抗字第71
    4號、57年台抗字第76號判例意旨參照）。
二、本件相對人主張：伊執有抗告人為發票人，如原裁定所示之
    本票1 紙，並免除作成拒絕證書。詎屆期提示未獲付款，尚
    有如原裁定所示之金額及利息未獲清償，爰依票據法第123
    條聲請裁定許可強制執行等情，已據提出本票1 紙為證，原
    裁定予以准許，即無不合。
三、抗告意旨雖以：相對人據以聲請裁定准許強制執行之系爭本
    票，無到期日之記載，其發票日為民國92年8 月18日，相對
    人於98年11月間始向原審為本票准許執行之聲請，相對人之
    請求權行使，顯逾法定3 年時效期間之規定。系爭本票之執
    票人即相對人，其票款請求權之時效已罹於時效，無庸另為
    實質調查，原審未見及此，竟未予審查形式要件是否具備而
    為准許之裁定，顯有不當，為此，爰依法提起抗告等語置辯
    。惟查，抗告人既係系爭本票之發票人，是原裁定予以准許
    ，即無不合；且本票准許強制執行之裁定屬非訟事件裁定，
    法院僅能就本票為形式上審查，均如上述，至於系爭本票是
    否罹於時效以及有無時效中斷或不完成事由，俱屬實體上之
    法律關係（臺灣高等法院暨所屬法院94年法律座談會民事類
    提案15、15之1 研討結果意旨參照）。依前開說明，自應由
    抗告人另行提起訴訟，或於強制執行程序終結前依強制執行
    法第14條第2項之規定提起債務人異議之訴，以資救濟，尚
    非本院於本件非訟程序所得加以審究者。從而，抗告意旨指
    摘原裁定不當，求予廢棄，並無理由，應予駁回。
四、據上論結，本件抗告為無理由，應依非訟事件法第46條、第
    21 條 第2 項，民事訴訟法第495 條之1 第1 項、第449 條
    第1 項、第78條，裁定如主文。
中    華    民    國    98    年    12    月    21    日
                  民事第二庭    審判長法  官  陳麗玲
                                      法  官  李行一
                                      法  官  張谷輔
以上正本係照原本作成。
如不服本裁定，僅得於收受本裁定正本送達後10日內，以適用法
規顯有錯誤為理由，向本院提出再抗告狀，（須附繕本一份及繳
納再抗告裁判費新台幣1,000元），經本院許可後始可再抗告。
中    華    民    國    98    年    12    月    22    日
                                      書記官  郭群裕


司法院資訊處製作；財團法人民間司法改革基金會備份。
